【裁判字號】    97,交訴,98
【裁判日期】    970429
【裁判案由】    公共危險等
【裁判全文】
臺灣臺中地方法院刑事判決              97年度交訴字第98號
公  訴  人  臺灣臺中地方法院檢察署檢察官
被      告  甲○○
                      號
輔佐人即被  林文興
告之父親              號
上列被告因公共危險等案件，經檢察官提起公訴（偵查案號97年
度偵字第4665號），被告已就被訴事實為有罪之陳述，本院裁定
適用簡式審判程序，判決如下：
    主  文
甲○○從事業務之人，因業務上之過失傷害人致重傷，處有期徒
刑壹年貳月，減為有期徒刑柒月；又駕駛動力交通工具肇事，致
人受傷而逃逸，處有期徒刑貳年，減為有期徒刑壹年。應執行有
期徒刑壹年陸月。緩刑肆年。
    事  實
一、甲○○於民國93年間任職於通用不銹鋼有限公司（以下稱通
    用公司），以駕駛自用小貨車載運鋼材，再載送販賣予客戶
    ，駕駛為其附隨業務，為從事駕駛業務之人。其於94年9月
    24日夜間，駕駛通用公司所有之車牌號碼4238－FY號自用小
    貨車，沿臺中縣清水鎮○○○路由西往東方向行駛，於同日
    夜間10時5分許，行經中央北路與三美路口之設有行車管制
    號誌之交岔路口時，原應注意遵守燈光號誌之指示，而其行
    進方向為閃光黃燈表示「警告」，車輛應減速接近，注意安
    全，小心通過，且應注意車前狀況，並隨時採取必要之安全
    措施。而當時天候為晴，夜間有照明，視距良好，路面乾燥
    、無缺陷，亦無障礙物，並無不能注意之情形，竟疏未注意
    及此，未減速慢行，亦未注意車前狀況，即貿然通過上開路
    口。適同一時、地，有陳美君騎乘車牌號碼QK9－506號輕型
    機車，沿清水鎮○○路由南往北方向直行而來，欲通過上開
    路口，其機車之左側車身即遭甲○○所駕駛自用小貨車撞及
    ，陳美君因而人車倒地，受有頭部外傷合併蜘蛛膜下腔出血
    、硬腦膜下腔出血、嚴重腦腫脹、腹部挫傷疑似內出血、右
    側股骨骨折、右側尺骨骨折，已呈植物人狀況，日常生活需
    人照顧，對於身體有重大難治之重傷害結果。詎甲○○於駕
    駛動力交通工具肇致交通事故，使陳美君受有傷害後，未對
    其施予救護、報警處理或採取其他必要措施，竟基於肇事逃
    逸之犯意，逕行駕車離開現場。嗣於97年1月間為警循線查
    獲。
二、案經臺灣臺中地方法院檢察署檢察官指定陳美君之父乙○○
    代行告訴臺灣臺中地方法院檢察署檢察官偵查起訴。
    理  由
一、上開犯罪事實，業據被告甲○○於本院審理時坦承不諱，核
    與證人卓辰弘、施明君於警詢及偵查中證述情節相符，並有
    道路交通事故現場圖、道路交通事故調查報告表（一）、（
    二）、汽車零件訂購明細、車輛維修記錄表、勞工保險卡各
    1份、現場及車損照片共31張、鑑識小組比對跡證照片共32
    張在卷可稽，足認被告之自白與事實相符，應堪採信。又被
    害人陳美君確因本件車禍受有頭部外傷合併蜘蛛膜下腔出血
    、硬腦膜下腔出血、嚴重腦腫脹、腹部挫傷疑似內出血、右
    側股骨骨折、右側尺骨骨折，已呈植物人狀況之重傷害，業
    據證人即代行告訴人乙○○證述甚詳，且有行政院國軍退除
    役官兵輔導委員會台中榮民總醫院、童綜合醫院、中國醫藥
    大學附設醫院診斷證明書各1份、衛生署豐原醫院診斷證明
    書2份、光田綜合醫院診斷證明書9份附卷可考。按汽車行駛
    時，駕駛人應注意車前狀況，並隨時採取必要的安全措施；
    且汽車行經有閃光黃燈號誌交岔路口，車輛應減速接近，注
    意安全，小心通過，道路交通安全規則第94條第3項、第102
    條第1項第1款及道路交通標誌標線號誌設置規則第211 條第
    1項第1款分別定有明文。且依卷附之交通事故調查報告表所
    載肇事當時天候晴、夜間有照明、路面乾燥、無缺陷及障礙
    物、視距良好，並無不能注意之情事，被告竟疏於注意及此
    ，因而肇事自屬有過失。又被告駕車肇事致被害人重傷害間
    有相當因果關係。再被告駕車肇事致被害人重傷害，然其肇
    事後未停車查看對被害人採取救護或其他必要措施，亦未向
    警察機關報告，即逕自駛離逃逸，此部分之犯行亦屬灼然。
    綜上所述，本件事證明確，被告業務過失致重傷及肇事逃逸
    等犯行均堪認定，應依法論科。
二、按被告行為後，94年2月2日修正公布之刑法已於95年7月1日
    生效施行，其中第2條第1項「行為後法律有變更者，適用行
    為時之法律。但行為後之法律有利於行為人者，適用最有利
    於行為人之法律」之規定，係規範行為後法律變更所生新、
    舊法律比較適用之準據法，並非刑法實體法律，自不生行為
    後法律變更之比較適用問題，故刑法修正施行後，應適用該
    修正後之第2條第1項之規定，依「從舊、從輕」之原則比較
    新、舊法律之適用；又比較新舊法時，應就罪刑有關之共犯
    、未遂犯、想像競合犯、牽連犯、連續犯、結合犯以及累犯
    加重、自首減輕暨其他法定加減原因（如身分加減）與加減
    例等ㄧ切情事，綜其全部罪刑之結果而為比較後，再適用有
    利於行為人之法律處斷，而不得ㄧ部割裂分別適用不同之新
    、舊法（最高法院24年上字第4634號、29 年上字第964號判
    例意旨及最高法院95年度第8次刑事庭會議決議參照） 。經
    查：
（一）修正前刑法第51條規定：「數罪併罰，分別宣告其罪之刑
      ，依左列各款定其應執行者：」其中第5款規定：「宣告
      多數有期徒刑者，於各刑中之最長期以上，各刑合併之刑
      期以下，定其刑期。但不得逾20年。」。修正後刑法第51
      條第5款則規定：「宣告多數有期徒刑者，於各刑中之最
      長期以上，各刑合併之刑期以下，定其刑期。但不得逾30
      年」，比較修正前後之定應執行刑之規定，以適用修正前
      刑法之規定，較有利於被告。
（二）被告行為後，原刑法第10條第4項關於刑法重傷定義之規
      定業經修正，其中第10條第4項第6款：「其他於身體或健
      康，有重大不治或難治之傷害」規定，新舊法完全相同，
      並未變動其內容，對被告而言並無有利或不利之情形，自
      不生新舊法比較之問題。
（三）另依刑法施行法第1條之1之立法說明，謂該條文第2項係
      「考量新修正之刑法施行後，不再適用『現行法規所定貨
      幣單位折算新台幣條例』，為使罰金數額趨於一致，避免
      衍生新舊法比較適用問題，以緩和實務適用法律之衝擊之
      前提下，規定第二項如上」等詞，顯見刑法施行法第1條
      之1第2項增訂後，自無再就「現行法規所定貨幣單位折算
      新台幣條例」、「罰金罰鍰提高標準條例」比較新舊法適
      用之問題。是關於刑法第284條第2項之法定刑為罰金刑提
      高標準部分，自應適用裁判時之法律即刑法施行法第1條
      之1之規定（最高法院96年度台上字第5331、5438號判決
      意旨參照）。
（四）刑法第74條關於緩刑之規定雖亦經修正，然緩刑規定應無
      新舊法比較問題，因刑法第2條第1項所能處理之問題，僅
      限於行為可罰性的法律規範變更適用關係，緩刑規定此種
      刑之宣告規範發生變更時，其適用關係必須是以裁判時之
      法律為準（最高法院95年度第8次刑事庭會議決議參照）
      。
（五）綜上，修正前之刑法第51條較有利於被告，故依上開最高
      法院決議意旨，上開條文應一併適用行為時即修正前之規
      定。
三、按從事業務之人，就一定危險認識之能力較一般常人為高，
    故課以較高之注意義務。換言之，客觀上，其避免發生一定
    危險之期待可能性較常人為高，故其違反注意義務之可責性
    ，自亦較重。行為人以駕駛為其附隨業務，不問其駕駛之時
    間是否係下班途中，均不能改變其應有之注意義務，故其駕
    駛之行為均不失為業務上行為之性質（最高法院89年度台上
    字第5002號判決意旨參照）。查被告自93年間起至95年9 月
    15日止任職於通用公司，以駕駛自用小貨車載運鋼材，再載
    送販賣予客戶，故駕駛汽車為其附隨業務，雖被告於警詢及
    偵查中供稱案發當時係在下班時間，惟仍不能改變其應有之
    注意義務。故核被告甲○○所為，係犯刑法第284條第2項後
    段之業務過失致重傷罪、第185條之4之肇事致人受傷而逃逸
    罪。被告所犯上開2罪犯意各別、行為互殊，應予分論併罰
    。爰審酌被告駕車造成被害人受重傷，肇事後更棄被害人陳
    美君於不顧，應予非難，惟犯罪後於本院審理時坦承犯行，
    且已與被害人達成民事和解賠償新臺幣720萬元，代行告訴
    人並已原諒被告，有臺中縣清水鎮調解委員會調解書1份附
    卷可稽，及被告之智識程度等一切情狀，分別量處如主文之
    刑。至檢察官雖對被告具體求刑有期徒刑3年6月至4年6月，
    惟本院審酌上情，認檢察官之求刑尚嫌過重，附此敘明。又
    被告前揭之犯罪時間，係於96年4月24日以前，合於中華民
    國九十六年罪犯減刑條例規定基準日之前，且無該條例規定
    不予減刑之情形，均應依同條例第2條第1項第3款之規定，
    減其宣告刑期二分之一，並定其應執行之刑。另查被告前未
    曾受有期徒刑以上刑之宣告，有臺灣高等法院被告前案紀錄
    表可稽，其因一時失慮，致罹刑章，事後已坦承犯行，並與
    代行告訴人達成和解，深具悔意，且被告重度視障患者，有
    殘障手冊1份附卷足稽，經此偵審程序及罪刑之宣告後，應
    知警惕而無再犯之虞，本院認其所受本案刑之宣告以暫不執
    行為適當，爰併予宣告緩刑4年，以啟自新。末按刑事訴訟
    法第238條得撤回告訴之人，以有告訴權並實行告訴之人為
    限，代行告訴人並不包括在內，業據司法院院解字第3658號
    著有解釋可稽。本件被告過失致人重傷害案件，雖依據刑法
    第287條規定為告訴乃論之罪，然因被害人被撞後呈植物人
    狀態，未提告訴，由檢察官指定被害人之父乙○○代行告訴
    並記明筆錄，被告固與被害人之父乙○○成立調解，惟因乙
    ○○係代行告訴之人，並無權撤回告訴，是本院不待代行告
    訴人陳明是否撤回告訴，即行判決，附此敘明。
據上論斷，應依刑事訴訟法第273條之1第1項、第299條第1 項前
段、刑法第2條第1項前段、第284條第2項後段、第185條之4、第
51條第5款（修正前）、第74條第1項第1款，刑法施行法第1條之
1，中華民國九十六年罪犯減刑條例第2條第1項第3款、第7條，
判決如主文。
本案經檢察官丙○○到庭執行職務。
中    華    民    國    97    年     4    月    29    日
                  刑事第十六庭  法  官  楊文廣
上正本證明與原本無異。
如不服本判決，應於收受送達後10日內向本院提出上訴書狀（應
敘述具體理由並附繕本）。
上訴書狀如未敘述理由，應於上訴期間屆滿後20日內補提理由書
於本院。
                                書記官  葉泰濃
中    華    民    國    97    年     4    月    29    日
刑法第284條
因過失傷害人者，處 6 月以下有期徒刑、拘役或 5 百元以下罰
金，致重傷者，處1年以下有期徒刑、拘役或5百元以下罰金。
從事業務之人，因業務上之過失傷害人者，處1年以下有期徒刑
、拘役或1千元以下罰金，致重傷者，處3年以下有期徒刑、拘役
或2千元以下罰金。
刑法第185條之4
駕駛動力交通工具肇事，致人死傷而逃逸者，處 6 月以上 5 年以
下有期徒刑。


司法院資訊處製作；財團法人民間司法改革基金會備份。
